ACORDAO-COMPLETO-2468205

ACÓRDÃO 7819/2021 ATA 16/2021 - SEGUNDA CÂMARA

VISTOS, relatados e discutidos estes autos em que se analisam atos de concessão de aposentadoria emitidos pela Fundação Universidade de Brasília em benefício dos interessados acima nominados, todos ex-servidores da aludida entidade.  
ACORDAM os Ministros do Tribunal de Contas da União, reunidos em Sessão da 2ª Câmara, ante as razões expostas pelo Relator, e com fulcro nos incisos III e IX do art. 71 da Constituição Federal e nos arts. 1º, inciso V, e 39, inciso II, da Lei 8.443/1992, c/c o art. 259, inciso II, do Regimento Interno/TCU, em:
9.1. reconhecer o registro tácito dos atos de aposentadoria de Antônio Carlos Rodrigues, Antônio Carlos Rodrigues da Cunha, Antônio Gomes da Silva, Antônio José da Silva e Antônio José Ribeiro dos Santos, em consonância com o decidido pelo Supremo Tribunal Federal, em sede de repercussão geral, no julgamento do RE 636.553;
9.2. determinar à Fundação Universidade de Brasília, no prazo de 15 (quinze) dias a contar da ciência deste Acórdão, que:
9.2.1. informe e comprove, individualmente, se algum dos inativos especificados nos presentes autos está amparado por medida judicial que impeça a supressão da parcela de URP, visto que tal rubrica já foi totalmente absorvida por melhorias posteriores aplicadas à estrutura remuneratória dos ex-servidores;
9.2.2. em não havendo impedimento para a exclusão da parcela de URP, adote providências para a exclusão dessa rubrica nos proventos de Antônio Carlos Rodrigues, Antônio Carlos Rodrigues da Cunha, Antônio Gomes da Silva, Antônio José da Silva e Antônio José Ribeiro dos Santos, e, no tocante ao contracheque de Antônio Gomes da Silva, providencie, ainda, a inserção de rubrica, no valor R$ 226,42, com a natureza de vantagem pessoal nominalmente identificada e sujeita a absorção por melhorias posteriores, a fim de evitar decesso remuneratório nos proventos desse inativo;
9.2.3. no caso de impossibilidade de supressão total da URP, implemente as determinações constantes do subitem 9.2 do Acórdão 561/2017-TCU-Plenário, comprovando individualmente a causa do eventual impedimento para o atendimento a essa providência;
9.2.4. informe a este Tribunal acerca das medidas adotadas para cada um dos inativos especificados nos presentes autos;
9.3. restituir os autos à Sefip para que monitore o cumprimento das determinações contidas no subitem 9.2. deste acórdão.

Atos de concessão de aposentadoria com pagamento de rubrica judicial referente a plano econômico (URP).

Segunda Câmara

Fundação Universidade de Brasília.

3. Interessados: Antônio Carlos Rodrigues (XXX.147.031-XX); Antônio Carlos Rodrigues da Cunha (XXX.067.946-XX); Antônio Gomes da Silva (XXX.639.671-XX); Antônio José da Silva (XXX.393.771-XX) e Antônio José Ribeiro dos Santos (XXX.046.591-XX).

13.1. Ministros presentes: Augusto Nardes (na Presidência), Aroldo Cedraz e Raimundo Carreiro.
13.2. Ministro-Substituto convocado: Marcos Bemquerer Costa (Relator).
13.3. Ministro-Substituto presente: André Luís de Carvalho.

ACORDAO-COMPLETO-2486553

Acórdão de Relação 8847/2021 - Segunda Câmara

Acórdão de Relação

MARCOS BEMQUERER

Adoto como Relatório, com os pertinentes ajustes de forma, a instrução da Secretaria de Fiscalização de Integridade de Atos e Pagamentos de Pessoal e de Benefícios Sociais - Sefip, por meio da qual as concessões de aposentadoria objeto destes autos foram assim analisadas (peças 18 e 19) : 
"INTRODUÇÃO
1. Trata-se de atos de concessão de aposentadoria de Antônio Carlos Rodrigues, Antônio Carlos Rodrigues da Cunha, Antônio Gomes da Silva, Antônio José da Silva e Antônio José Ribeiro dos Santos, ex-servidores da Fundação Universidade de Brasília.
2. Os atos foram submetidos, para fim de registro, à apreciação do Tribunal de Contas da União (TCU) , de acordo com o art. 71, inciso III, da Constituição Federal. O cadastramento e a disponibilização ao TCU ocorreram por intermédio do Sistema de Apreciação e Registro de Atos de Admissão e Concessões, na forma dos arts. 2º, caput e incisos I a VI, e 4º, caput, da Instrução Normativa - TCU 78/2018.
EXAME TÉCNICO
3. Por meio da análise das informações presentes nos sistemas Sisac e Siape, constatou-se, relativamente a todos os aposentados, a presença de rubrica judicial considerada ilegal por esta Corte.
4. Dessa maneira, foi realizada diligência à unidade jurisdicionada para que apresentasse esclarecimentos e/ou decisão judicial que tivesse determinado explicitamente a incorporação definitiva da parcela concedida (peças 10 e 11) .
5. Em resposta (peça 12) , a UnB informou que a parcela percebida pelos inativos se refere à rubrica judicial URP (26,05%) , apresentando manifestação da Procuradoria-Federal junto à Fundação Universidade de Brasília, de 7/10/2019, que faz menção a manifestação anterior datada de 2/8/2019, na qual se lê:
' (... no caso específico dos servidores da FUB, o fundamento para a manutenção do pagamento da URP é decisão liminar proferida pela Ministra Carmen Lúcia, também do Supremo Tribunal, em processo em que ainda não houve julgamento definitivo (Mandado de Segurança nº 26.156/DF) .
 (...) 
Recentemente, tendo em vista julgamento, pela 1ª Turma do Tribunal Regional Federal da 1ª Região, da ação nº 0020641-19.2006.4.01.3400, movida pela mesma associação docente, a questão da exequibilidade do referido MS nº 26.156/DF foi novamente enfrentada pelos competentes órgãos da Advocacia-Geral da União, conforme se constata dos documentos anexos. Nesse sentido, o entendimento final foi no sentido de que a FUB continuaria vinculada ao dispositivo da decisão liminar proferida no aludido Mandado de Segurança pela Ministra Carmen Lúcia do STF, até deliberação posterior, de maneira que o pagamento da URP, no caso dos servidores da UnB, não estaria suspenso.
 (...) conclui-se pela inexistência de alteração do quadro fático-jurídico em relação ao pagamento da URP aos servidores da FUB, tendo em vista que: i) há manifestações jurídicas recentes atestando a força executória da decisão liminar proferida no âmbito do MS nº 26.156/DF e ii) o julgado do Recurso Extraordinário nº 596.663/RJ, proferido em sede de controle difuso, não vincula automaticamente a decisão proferida pela Ministra Carmen Lúcia.'
6. Porém, no âmbito do TCU, é pacífico o entendimento acerca de pagamentos embasados em decisões judiciais: o pagamento deve ser feito na forma de vantagem pessoal nominalmente identificada (VPNI) , em valores fixos, e não percentuais, sujeita exclusivamente aos reajustes gerais do funcionalismo, subtraindo-se as sucessivas incorporações decorrentes de novas estruturas remuneratórias criadas por lei até a absorção integral dessa vantagem, a não ser que haja decisão judicial que expressamente determine a manutenção da parcela mesmo após a implementação de reajustes salariais.
7. No caso específico da FUB, o pagamento da URP está amparado por liminar concedida pela Ministra Cármen Lúcia, em 1/11/2006, no âmbito do Mandado de Segurança (MS) 26.156, impetrado pelo Sindicato Nacional dos Docentes das Instituições de Ensino Superior (ANDES) .
8. Além do referido MS, foram impetrados perante o Supremo Tribunal Federal o MS 25.678/DF, pela Associação dos Aposentados da Fundação Universidade de Brasília (ASPOFUB) , e o MS 28.819/DF, pelo Sindicato dos Trabalhadores da Fundação Universidade de Brasília (SINTFUB) , ambos objetivando suspender determinação dirigida à UnB para absorver a parcela URP.
9. No âmbito do MS 25.678/DF, impetrado pela ASPOFUB, foi prolatada decisão contrária aos inativos, denegando a segurança, conforme segue:
'A eventual menção, no corpo das sentenças já transitadas e favoráveis aos associados no sentido da incorporação da vantagem de 26,05% da URP não esvazia essas assertivas, à medida que tais incorporações restringiram-se ao período em que vigorou o regime jurídico antigo. Não há, assim, qualquer ofensa à coisa julgada na atuação do TCU. (...) Pelo exposto, nego seguimento ao mandado de segurança, na forma do art. 21, § 1º, do Regimento Interno desta Corte. Prejudicado o agravo regimental interposto pela União.'
10.  Referida decisão transitou em julgado em 5/3/2016 e vincula todos os associados da ASPOFUB.
11.  Simultaneamente, a ANDES impetrou a Ação Ordinária 0020641-19.2006.4.01.3400 perante a Seção Judiciária do Distrito Federal, tendo por objeto o pagamento dos planos econômicos, o mesmo do MS 26.156. Também nessa ação, houve decisão contrária à manutenção do pagamento da URP, não tendo, todavia, ocorrido até o momento o trânsito em julgado.
12. Tem-se, portanto, decisões liminares favoráveis à ANDES e ao SINTFUB no âmbito, respectivamente, dos MS 26.156 e 28.819, e decisão transitada em julgado desfavorável à ASPOFUB e seus associados no âmbito do MS 25.678, além de decisão desfavorável à própria ANDES no âmbito da Ação Ordinária 0020641-19.2006.4.01.3400 perante a Seção Judiciária do Distrito Federal, ainda sem trânsito em julgado.
13. A esse respeito, o Acórdão 216/2019-TCU-Plenário, de 11/9/2019, Relator Ministro Raimundo Carreiro, confirmou o trânsito em julgado do Acórdão 561/2017-TCU-Plenário, de 29/3/2017, Relator Ministro Benjamin Zymler, nos autos do TC Processo 011.205/2009-0, que determinou:
' (...) 
9.2. confirmar a medida cautelar determinada pelo Acórdão 2355/2016-TCU-Plenário e determinar à Fundação Universidade de Brasília que:
9.2.1. corrija os valores atualmente pagos a título de URP aos beneficiários dos MS 26156 e MS 28819 para os patamares existentes antes do advento da Lei 13.325/2016;
9.2.2. exclua a rubrica relativa à URP dos contracheques dos inativos e pensionistas que integravam o polo ativo do MS 25.678, ainda que eventualmente sejam beneficiários dos MS 26156 e MS 28819;'
14. A FUB encaminhou (peça 12) a Nota n. 00105/2019/CONS/PFFUB/PGF/AGU, da Procuradoria Federal junto àquela Fundação, a qual - fazendo referência aos retromencionados acórdãos deste TCU - consignou:
' (...) 
5. Ademais, por não ter conhecido dos últimos embargos de declaração opostos, o TCU entendeu por caracterizado o trânsito em julgado do Acórdão 561/2017-TCU-Plenário: (...) 
6. Dessa forma, a UnB deve, para evitar possíveis sanções, adotar as medidas necessárias para: a) corrigir os valores atualmente pagos a título de URP aos beneficiários dos MS 26156 e MS 28819 para os patamares existentes antes do advento da Lei 13.325/2016 e b) excluir a rubrica relativa à URP dos contracheques dos inativos e pensionistas que integravam o polo ativo do MS 25.678, ainda que eventualmente sejam beneficiários dos MS 26156 e MS 28819.'
15. Portanto, cabe à FUB proceder à correção dos valores pagos a título de URP aos beneficiários dos MS 26156 e MS 28819 para os patamares existentes antes do advento da Lei 13.325/2016 e à exclusão da parcela impugnada dos contracheques dos aposentados e pensionistas que integravam o polo ativo do MS 25.678, ainda que alcançados pelas decisões exaradas no âmbito dos MS 26.156 e 28.819.
16. Contudo, a discussão acerca do pagamento da URP não impacta o exame de legalidade dos atos de aposentadoria objeto dos presentes autos, cabendo a esta Corte conceder ou negar-lhes registro, uma vez que as decisões judiciais proferidas não impedem o exercício regular das competências constitucionais deste TCU.
17. Assim, uma vez que o entendimento desta Corte é no sentido de a rubrica URP, presente nos contracheques dos interessados, ser irregular, entende-se que os atos de aposentadoria devem ser considerados ilegais e seu registro deve ser negado.
PROPOSTA DE ENCAMINHAMENTO
18. Ante o exposto, com fundamento nos arts. 71, inciso III, da Constituição Federal, 1º, inciso V, e 39, incisos I e II, da Lei 8.443/1992 e 260, § 1º, do Regimento Interno do Tribunal de Contas da União, propõe-se considerar ilegais e negar o registro dos atos de Antônio Carlos Rodrigues (XXX.147.031-XX) ; Antônio Carlos Rodrigues da Cunha (XXX.067.946-XX) ; Antônio Gomes da Silva (XXX.639.671-XX) ; Antônio José da Silva (XXX.393.771-XX) ; e Antônio José Ribeiro dos Santos (XXX.046.591-XX) ."
2.	O Ministério Público junto ao TCU, representado pela Procuradora-Geral Cristina Machado da Costa e Silva, divergiu da proposta da Sefip no sentido de que, por decurso do tempo, os atos restaram registrados tacitamente (peça 20) .
É o Relatório.

não há.

Procuradora-Geral Cristina Machado da Costa e Silva.

PESSOAL. APOSENTADORIA. PAGAMENTO DE RUBRICA JUDICIAL REFERENTE A PLANO ECONÔMICO (URP) QUE NÃO FOI DEVIDAMENTE ABSORVIDA PELAS NOVAS ESTRUTURAS REMUNERATÓRIAS DAS CARREIRAS DOS INTERESSADOS. ATOS ENCAMINHADOS HÁ MAIS DE 5 ANOS. ENTENDIMENTO FIRMADO PELO STF NO RE 636.553. REGISTRO TÁCITO. DETERMINAÇÃO AO ÓRGÃO JURISDICIONADO.

APOSENTADORIA (APOS)

Secretaria de Fiscalização de Integridade de Atos e Pagamentos de Pessoal e de Benefícios Sociais - Sefip.

Em apreciação atos de concessão de aposentadoria emitidos pela Fundação Universidade de Brasília - FUB em favor de Antônio Carlos Rodrigues, Antônio Carlos Rodrigues da Cunha, Antônio Gomes da Silva, Antônio José da Silva e Antônio José Ribeiro dos Santos.  
2.	Submetidos os atos a críticas automatizadas, a Secretaria de Fiscalização de Integridade de Atos e Pagamentos de Pessoal e de Benefícios Sociais - Sefip detectou, para os interessados mencionados, a existência de rubrica judicial referente à URP (26,05%) e sem a devida absorção pelos novos planos de cargos e salários.
3.	Após a realização de diligência junto ao órgão jurisdicionado para obtenção de documentação complementar sobre as situações identificadas, a Sefip consignou que o pagamento da URP está amparado por liminar concedida pela Ministra Cármen Lúcia, em 1/11/2006, no âmbito do Mandado de Segurança (MS) 26.156, impetrado pelo Sindicato Nacional dos Docentes das Instituições de Ensino Superior (ANDES) , sendo que, além da aludida ação, foram impetrados perante o Supremo Tribunal Federal o MS 25.678/DF, pela Associação dos Aposentados da Fundação Universidade de Brasília (ASPOFUB) , e o MS 28.819/DF, pelo Sindicato dos Trabalhadores da Fundação Universidade de Brasília (SINTFUB) , ambos objetivando suspender determinação dirigida à UnB para absorver a parcela URP.
4.	No tocante ao andamento das mencionadas ações judiciais, houve decisões liminares favoráveis à ANDES e ao SINTFUB no âmbito, respectivamente, dos MS 26.156 e 28.819, e decisão transitada em julgado desfavorável à ASPOFUB e seus associados no âmbito do MS 25.678, além de decisão desfavorável à própria ANDES no âmbito da Ação Ordinária 0020641-19.2006.4.01.3400 perante a Seção Judiciária do Distrito Federal, ainda sem trânsito em julgado.
5.	Diante desse contexto, a unidade técnica especializada concluiu que a FUB deveria ter efetuado a correção dos valores pagos a título de URP aos beneficiários dos MS 26.156 e MS 28.819 para os patamares existentes antes do advento da Lei 13.325/2016 e a exclusão da parcela impugnada dos contracheques dos aposentados e pensionistas que integravam o polo ativo do MS 25.678, ainda que alcançados pelas decisões exaradas no âmbito dos MS 26.156 e 28.819. 
6.	Em vista dessa inconsistência, o parecer exarado nos autos pela Sefip (peças 15 e 16) é no sentido da ilegalidade das concessões de aposentadoria dos interessados retromencionados, com a negativa de registro dos correspondentes atos.  
7.	O Parquet especializado, representado pela Procuradora-Geral Cristina Machado da Costa e Silva, concorda com a análise acerca do mérito da irregularidade, mas diverge do encaminhamento proposto, em razão de os atos deste processo terem sido disponibilizados há mais de 5 cinco anos ao TCU (19/05/2015, 27/05/2015 e 01/06/2015) , nos seguintes termos (peça 20) :
"2. Por intermédio dos pareceres uniformes constantes de peças ns. 15 e 16, a Secretaria de Fiscalização de Pessoal - Sefip - opina pela ilegalidade e negativa de registro das concessões, devido à inclusão de parcela judicial decorrente de planos econômicos no cálculo dos proventos dos inativos (URP - 26,05%) , a qual deixou de sofrer absorção por melhorias posteriores aplicadas à estrutura remuneratória dos ex-servidores.
3. Ocorre que os formulários de peças n.ºs 2 a 6 deram entrada na Corte de Contas há mais de cinco anos, prazo esse expirado antes mesmo da instrução de peça n.º 15, datada de 26/08/2020.
 (...) 
7.	Dessa feita, ante o que decidiu o STF e a Corte de Contas, os atos de peças n.ºs 2 a 6 encontram-se tacitamente registrados, posto que ingressaram no Tribunal há mais de cinco anos.
8.	No entanto, o reconhecimento do registro tácito pela Corte de Contas não impede eventuais providências a posteriori a cargo do órgão de pessoal, no sentido de implementar a absorção de parcelas judiciais por melhoras posteriores aplicadas à estrutura remuneratória dos ex-servidores.
9.	Ao compararmos o valor total dos proventos pagos aos inativos à data de suas aposentadorias, às peças n.ºs 2 a 6, com os valores atuais percebidos pelos inativos - peças n.º 18 e 19, fica evidenciado que as rubricas judiciais, além de haverem sofrido indevido incremento após a aposentadoria, já foram integralmente absorvidas por melhorias posteriores, razão pela qual se revela incabível a continuidade do seu pagamento, a despeito do registro tácito das concessões.
10. Primeiramente, cabe abordar que a UnB promoveu uma modificação no valor as rubricas judiciais após o envio dos presentes atos à consideração da Corte de Contas. Comparemos os valores lançados a título de URP para cada um dos inativos, à data da aposentadoria e o que se extrai dos contracheques atuais de peças n.ºs 18 e 19:
	Inativo
	Data inativação
	Proventos à data da aposentadoria (com URP) 
	Proventos totais atuais com URP (A) 
	URP atual (R$) - (B) 
	Proventos atuais sem URP (A-B) 

	Antônio Carlos Rodrigues (pç. 18) 
	27/06/2013
	8.760,83
	11.767,64
	2.167,92
	9.599,72

	Antônio Carlos R. da Cunha (pç. 18) 
	18/08/2012
	10.394,39
	15.951,83
	2.832,65
	13.119,18

	Antônio Gomes da Silva (pç. 19) 
	02/10/2014
	4.688,27
	5.497,07
	1035,22
	4.461,85

	Antônio José da Silva (pç. 18) 
	13/06/2013
	3.305,54
	4.176,19
	782,78
	3.393,41

	Antônio José R. dos Santos (pç. 18) 
	12/06/2014
	3.486,86
	4.030,62
	727,16
	3.903,46

11. Os valores judiciais constantes dos formulários de peças n.ºs 2 a 6, submetidos à apreciação pela Corte de Contas, estão protegidos pelo registro tácito, ficando sujeitos apenas à absorção futura, na mesma proporção de eventuais melhorias posteriores aplicadas à estrutura remuneratória dos interessados.
12. Porém, não se pode invocar a proteção constitucional do registro pela Corte de Contas em relação a valores que sofrem modificação após o envio dos referidos formulários ao Tribunal, sem que a universidade tenha enviado outros atos posteriores de alteração das aposentadorias ora em exame.
13. Tal medida deveria ter sido providenciada pelo órgão de pessoal, de forma a dar conhecimento ao Tribunal das majorações em comento, acompanhada da fundamentação jurídica e/ou judicial inserida em cada formulário, capaz de justificar a alteração de cálculo da parcela de URP percebida pelos inativos em questão.
14. A Corte de Contas já possui entendimento pacificado no sentido de que parcelas judiciais devem ser absorvidas por melhorias posteriores aplicadas à remuneração do servidor beneficiado. Citamos as Súmulas TCU n.ºs 276 e 279, cujo teor reproduzimos:
Enunciado 276:
'As vantagens da estrutura remuneratória anterior não se incorporam à atual, exceto quando expressamente consignadas em lei superveniente".
Enunciado 279
'As rubricas referentes a sentenças judiciais, enquanto subsistir fundamento para o seu pagamento, devem ser pagas em valores nominais, sujeitas exclusivamente aos reajustes gerais do funcionalismo, salvo se a sentença judicial dispuser de outra forma.'
15. O Supremo Tribunal Federal vem entendendo, na mesma esteira, que modificações posteriores aplicadas à estrutura remuneratória do servidor que percebe parcela judicial provocam a modificação da situação original e, por consequência, impõe-se a necessidade de absorção das rubricas obtidas por provimento judicial.
'EMENTA: CONSTITUCIONAL. PROCESSUAL CIVIL. SENTENÇA AFIRMANDO DIREITO À DIFERENÇA DE PERCENTUAL REMUNERATÓRIO, INCLUSIVE PARA O FUTURO. RELAÇÃO JURÍDICA DE TRATO CONTINUADO. EFICÁCIA TEMPORAL. CLÁUSULA REBUS SIC STANTIBUS. SUPERVENIENTE INCORPORAÇÃO DEFINITIVA NOS VENCIMENTOS POR FORÇA DE DISSÍDIO COLETIVO. EXAURIMENTO DA EFICÁCIA DA SENTENÇA.
1. A força vinculativa das sentenças sobre relações jurídicas de trato continuado atua rebus sic stantibus: sua eficácia permanece enquanto se mantiverem inalterados os pressupostos fáticos e jurídicos adotados para o juízo de certeza estabelecido pelo provimento sentencial. A superveniente alteração de qualquer desses pressupostos (a) determina a imediata cessação da eficácia executiva do julgado, independentemente de ação rescisória ou, salvo em estritas hipóteses previstas em lei, de ação revisional, razão pela qual (b) a matéria pode ser alegada como matéria de defesa em impugnação ou em embargos do executado.
2. Afirma-se, nessa linha de entendimento, que a sentença que reconhece ao trabalhador ou servidor o direito a determinado percentual de acréscimo remuneratório deixa de ter eficácia a partir da superveniente incorporação definitiva do referido percentual nos seus ganhos.
3. Recurso extraordinário improvido.'
 (Recurso Extraordinário n.º 596.663, red. para o acórdão Min. Teori Zavascki, Plenário, DJe 26.11.2014) 
16. O acórdão em questão deu origem ao Tema n.º 494 de repercussão geral, firmado pelo Pleno da Corte Suprema com o seguinte teor:
'Vistos, relatados e discutidos estes autos, acordam os Ministros do Supremo Tribunal Federal, em Sessão Plenária, sob a Presidência da Ministra CÁRMEN LÚCIA, Vice-Presidente no exercício da Presidência, na conformidade da ata de julgamentos e das notas taquigráficas, por unanimidade, decidindo o tema 494 da repercussão geral, vencidos os Ministros Marco Aurélio (Relator) e Celso de Mello, em negar provimento ao recurso, assentando-se a tese de que a sentença que reconhece ao trabalhador ou ao servidor o direito a determinado percentual de acréscimo remuneratório deixa de ter eficácia a partir da superveniente incorporação definitiva do referido percentual nos seus ganhos. Ausente, justificadamente, o   Ministro   Ricardo   Lewandowski (Presidente) , no exercício da Presidência da República.'  (grifo nosso) .
17. A despeito de a UnB não haver encaminhado atos de alteração de aposentadoria dos interessados ora tratados, submetendo ao crivo do Tribunal as majorações operadas nas rubricas judiciais de URP dos ex-servidores, podemos comprovar que as referidas parcelas já foram totalmente absorvidas por melhorias posteriores aplicadas à estrutura remuneratória dos inativos, desde a data da aposentadoria até o momento presente.
18. A comparação dos proventos inscritos nos atos de peças n.ºs 2 e 6 com os contracheques atuais de peças n.ºs 18 e 19 pode ser mais bem visualizada no quadro a seguir:
	Inativo
	Data inativação
	Proventos à data da aposentadoria (com URP) 
	Proventos totais atuais com URP (A) 
	URP atual (R$) - (B) 
	Proventos atuais sem URP 
 (A-B) 

	Antônio Carlos Rodrigues (pç. 18) 
	27/06/2013
	8.760,83
	11.767,64
	2.167,92
	9.599,72

	Antônio Carlos R. da Cunha (pç. 18) 
	18/08/2012
	10.394,39
	15.951,83
	2.832,65
	13.119,18

	Antônio Gomes da Silva (pç. 19) 
	02/10/2014
	4.688,27
	5.497,07
	1035,22
	4.461,85

	Antônio José da Silva (pç. 18) 
	13/06/2013
	3.305,54
	4.176,19
	782,78
	3.393,41

	Antônio José R. dos Santos (pç. 18) 
	12/06/2014
	3.486,86
	4.030,62
	727,16
	3.903,46

19. A análise das colunas em negrito revela que, expurgada a rubrica de URP atualmente percebida pelos inativos do total de proventos atuais, mesmo com o valor majorado pela UnB, o valor obtido é superior ao valor da aposentadoria percebida pelos inativos, quando passaram à inatividade. Ou seja, o valor da URP foi totalmente incorporado à nova estrutura remuneratória, na linha do que entendeu o Supremo Tribunal Federal, ao tratar da matéria.
20. Portanto, compreendemos que seria cabível a expedição de determinação à UnB para suprimir a parcela de URP percebida pelos inativos constantes dos presentes autos, devendo ser atribuída uma vantagem pessoal nominalmente identificada no valor de R$ 226,42 nos proventos apenas do ex-servidor Antonio Gomes da Silva, a fim de evitar decesso remuneratório, parcela essa a ser absorvida por melhorias futuras.
21. No entanto, pelas informações colhidas à peça n.º 12, verifica-se que a manutenção do pagamento da URP é objeto de diversos Mandados de Segurança em trâmite no Supremo Tribunal Federal, entre os quais podemos citar os MS 25.678, 26.156, 28.819. 
22. Ao tratar da matéria em relatório de inspeção realizada nos pagamentos da URP na UnB, o Pleno da Corte de Contas exarou o Acórdão n.º 561/2017, segundo o qual decidiu o seguinte:
'VISTOS, relatados e discutidos estes autos de Relatório de Inspeção,
ACORDAM os Ministros do Tribunal de Contas da União, reunidos em sessão do Plenário, diante das razões expostas pelo relator e com fundamento no art. 45 da Lei 8.443/1992 c/c art. 276 do Regimento Interno deste Tribunal, em: (...) 
9.2. confirmar a medida cautelar determinada pelo Acórdão 2355/2016-TCU-Plenário e determinar à Fundação Universidade de Brasília que:
9.2.1. corrija os valores atualmente pagos a título de URP aos beneficiários dos MS 26156 e MS 28819 para os patamares existentes antes do advento da Lei 13.325/2016;
9.2.2. exclua a rubrica relativa à URP dos contracheques dos inativos e pensionistas que integravam o polo ativo do MS 25.678, ainda que eventualmente sejam beneficiários dos MS26156 e MS 28819'.
23. Portanto, a despeito da parcela de URP dos inativos tratados nos presentes autos já ter sido completamente absorvida pelas estruturas remuneratórias atuais, à exceção do inativo Antônio Gomes da Silva, para o qual falta absorver apenas R$ 226,42, entendemos prudente determinar à UnB que promova a exclusão da referida rubrica, a não ser que esteja em vigor alguma medida judicial impeditiva, a qual deverá ser comprovada para cada inativo por ela eventualmente amparada.
24. Ademais, cabe reiterar a determinação constante do item 9.2 do Acórdão 561/2017-TCU-Plenário, também justificada eventual impossibilidade de cumprimento, a ser comprovada pela universidade."
8.	Cumpre destacar, como bem ressaltou o Parquet, que houve lapso temporal superior a 5 anos entre as disponibilizações dos atos ao TCU, ocorridas em maio e junho de 2015, e o julgamento de mérito por parte desta Corte de Contas.
9. 	Nessas situações, cumpre registrar que, mediante o Recurso Extraordinário 636.553, o Supremo Tribunal Federal, em sede de repercussão geral, fixou o prazo de cinco anos para que o TCU proceda ao registro dos atos de concessão inicial de aposentadoria, reforma ou pensão, após o qual serão considerados definitivamente registrados.
10. 	Sobre esse assunto, o Plenário, na recente sessão de 27/1/2021, decidiu, por meio do Acórdão 122/2021, entre outras medidas, o seguinte:
"9.2. ordenar à Segecex que, em conjunto com a Sefip:
 (...) 
9.2.2. identifique, entre os atos constantes da base de dados do Sistema de Apreciação e Registro de Atos de Admissão e Concessões (Sisac) e ou do Sistema de Atos de Pessoal (e-pessoal) pendentes de julgamento, aqueles que, à luz da decisão exarada pelo STF no Recurso Extraordinário 636.553/RS, devem ser considerados tacitamente registrados; 9.2.3. identifique, entre os atos selecionados segundo o critério acima, aqueles que contenham algum tipo de ilegalidade e cujos prazos para revisão de ofício encontram-se em curso, adotando medidas sistematizadas para que sejam, com a maior brevidade possível, submetidos aos procedimentos de revisão de ofício, com fulcro no art. 54 da Lei 9.784/1999, c/c o art. 260, § 2º, do Regimento Interno do TCU;"
11.	 Portanto, à luz da novel deliberação deste Tribunal, cumpre considerar tacitamente registrados os atos de concessão de aposentadoria em exame neste processo. 
12.	Em relação ao disposto no subitem 9.2.3 do Acórdão 122/2021-TCU-Plenário, no tocante à possibilidade de revisão de ofício, entendo que, no momento atual, em consonância com o MPTCU, inócua seria a determinação para que se proceda com tal medida, visto que os pagamentos estão assegurados por medida judicial (Mandado de Segurança 28.819, que tramita no âmbito do Supremo Tribunal Federal) . 
13. 	Diante desse contexto, cabível determinar à unidade jurisdicionada que:
a) informe e comprove individualmente se algum dos inativos especificados nos presentes autos está amparado por medida judicial que impeça a supressão da parcela de URP, visto que tal rubrica já deveria ter sido totalmente absorvida por melhorias posteriores aplicadas à estrutura remuneratória dos ex-servidores;
b) em não havendo impedimento para a exclusão da parcela de URP, adote providências para a exclusão dessa rubrica nos proventos de Antônio Carlos Rodrigues, Antônio Carlos Rodrigues da Cunha, Antônio Gomes da Silva, Antônio José da Silva e Antônio José Ribeiro dos Santos, e, no tocante ao contracheque de Antônio Gomes da Silva, providencie, ainda, a inserção de rubrica, no valor R$ 226,42, com a natureza de vantagem pessoal nominalmente identificada e sujeita a absorção por melhorias posteriores, a fim de evitar decesso remuneratório nos proventos desse inativo;
c)  no caso de impossibilidade de supressão total da URP, implemente as determinações constantes do subitem 9.2 do Acórdão 561/2017-TCU-Plenário, comprovando individualmente a causa do eventual impedimento para o atendimento a essa providência;
d) informe a este Tribunal acerca das medidas adotadas para cada um dos inativos especificados nos presentes autos.
14. 	Pertinente, ainda, restituir os autos à Sefip, na linha esposada pelo MPTCU, para que efetue o monitoramento do cumprimento da determinação supramencionada. 
	Ante o exposto, voto por que seja adotada a deliberação que ora submeto a este Colegiado.
TCU, Sala das Sessões, em 18 de maio de 2021. 
MARCOS BEMQUERER COSTA
Relator